【裁判字號】    98,台上,5668
【裁判日期】    981001
【裁判案由】    殺人未遂
【裁判全文】
最高法院刑事判決            九十八年度台上字第五六六八號
上  訴  人  甲○○
選任辯護人  施承典律師
上列上訴人因殺人未遂案件，不服台灣高等法院台南分院中華民
國九十八年七月十六日第二審判決（九十八年度上訴字第三七五
號，起訴案號：台灣台南地方法院檢察署九十七年度偵字第一五
一０五號），提起上訴，本院判決如下：
    主  文
上訴駁回。
    理  由
按刑事訴訟法第三百七十七條規定，上訴於第三審法院，非以判
決違背法令為理由，不得為之。是提起第三審上訴，應以原判決
違背法令為理由，係屬法定要件。如果上訴理由書狀並未依據卷
內訴訟資料，具體指摘原判決不適用何種法則或如何適用不當，
或所指摘原判決違法情事，顯與法律規定得為第三審上訴理由之
違法情形，不相適合時，均應認其上訴為違背法律上之程式，予
以駁回。本件上訴人甲○○上訴意旨略稱：(一)、證人陳志賢於偵
查時，檢察官僅問「你看到甲○○時，他在做何事」，並未問及
開槍瞄準何處，則陳志賢稱「甲○○右手拿著短東西對著陳俊宏
家的鐵門比著比著」，而未提及瞄準之方向，應無語意不明之處
。原判決以陳志賢於偵查之陳述語意不明，懷疑陳志賢於原審之
證詞前後不一致，並未說明陳志賢供述上訴人開槍時瞄準上方天
花板處之證詞不可採之理由，而共同被告之證詞並非無證據能力
，原判決僅以陳志賢與上訴人涉有共同殺人未遂罪嫌，難期其證
詞客觀公正而不可採，而未就陳志賢供述內容，就論理法則與經
驗法則依自由心證判斷其真偽，並說明不可採之理由，原判決有
理由不備之違法。(二)、內政部警政署刑事警察局民國九十八年六
月六日刑鑑字第０九八００五八七四五號函稱「手槍擊發之瞄準
點，是否可能為一樓天花板，因手指扣板機動作之牽引及槍枝重
量向下作用力等因素，而致彈著點向下偏移，因涉及開槍者之射
擊技術、持槍姿勢及槍枝重量等因素，故本局無法據此推斷」，
而上訴人無任何射擊技術，陳志賢原審證述述以手朝上比四十五
度，槍枝扣案，重量亦非不可知，前開上訴人開槍瞄準所涉及之
「射擊技術、持槍姿勢、槍枝重量」，均已非不明，則原審未再
囑託內政部警政署刑事警察局，依據調查之相關資料再為鑑定，
有應於審判期日調查之證據未予調查之違法。(三)、依卷存台南縣
警察局永康分局現場勘查卷之案發現場照片顯示，子彈、彈殼散
落處距汽車約有一個車道寬之距離，堪認上訴人開槍時不是站立
在車旁，距遭槍擊之大門亦非不遠。原判決卻說明上訴人於警詢
供述「在他家大門口外，約伊的四大步距離開槍」，否認現場照
片顯示之客觀事實，認上訴人站立之位置應係在車旁，與瞄準大
門處相距亦不遠，上訴人自應能輕易避開近處之同伴而瞄準被害
人住處大門……上訴人辯稱瞄準鐵門上方云云，尚難採信等由。
有認定事實不依證據之違法。(四)、上訴人開槍後子彈彈著點，固
係大門中央一般人身高範圍之高度，然上訴人並非近距離且無任
何干擾下開槍，不可能瞄那裡打那裡，開槍時究係瞄準何處，實
有詳加探討之必要。依陳志賢證詞及相關案發現場照片，可證上
訴人並非瞄準人之高度，而係往上瞄準天花板，則上訴人開槍時
不是瞄準可能射擊到人之高度，無殺人之不確定故意。原判決認
定上訴人有殺人之不確定故意，顯然違背法令等語。
惟查證據之取捨、證據證明力之判斷，以及事實有無之認定，屬
事實審法院之職權，苟其取捨、判斷與認定，並不違背論理法則
及經驗法則，即不容任意指為違法，而執為適法之第三審上訴理
由。本件原審認定上訴人有原判決所載殺人未遂犯行，係以上訴
人就於九十七年十月十九日凌晨零時五分許，在陳忠明等人尚在
台南縣永康市○○○街二十號屋內時，持扣案手槍及子彈，朝屋
內大門射擊三次，其中二顆子彈成功擊發，另一顆則掉落在現場
之事實，除否認有殺人未遂之犯意外，其餘均供承不諱，上訴人
於投案時主動繳交槍枝、子彈，經內政部警政署刑事警察局鑑定
試射之彈殼，與該局檔存涉槍彈殼檔案比對結果，發現與前述槍
擊案證物內彈殼二顆之彈底特徵紋痕均相吻合，復據證人陳明忠
、陳俊宏、黃冠霖、許佑陞、陳志賢等證述在卷，且有刑案現場
勘察室內平面繪圖、案發現場及扣案證物照片在卷可資佐證，且
以上訴人雖辯解自台南縣永康市○○○街二十號內發射出信號彈
及開槍等詞，但與陳志賢、黃冠霖、陳俊宏之證詞不符，認為上
訴人所辯與事實不符，不足採信。又上訴人辯解瞄準天花板位置
射擊，主觀上僅在恐嚇對方，而非殺人之不確定故意，且證人陳
志賢於原審雖證稱：「（在檢察官那裡你說看到甲○○拿槍比鐵
門，是否看清楚他拿槍是在瞄何處？）看到他開上面（以手朝上
比45度）。」等語，但陳志賢與上訴人涉嫌共犯本案，且陳述語
意不明，再依卷附照片顯示，上訴人擊發之二顆子彈，其彈著點
均在大門中央處，其有殺人之不確定故意，是上訴人辯稱係瞄準
鐵門上方云云，否認殺人未遂犯罪，為不可採。並以核上訴人所
為，係犯刑法第二百七十一條第二項、第一項之殺人未遂罪。且
於法定刑內量處其刑（處有期徒刑五年二月。寄藏槍彈部分業經
第一審判處有期徒刑三年二月，併科罰金新台幣五萬元確定），
已詳敘所憑證據及認定之理由，所為論斷均有卷存證據資料可資
覆按。上訴意旨雖指摘原判決違法，然查陳志賢於原審、偵查之
先後證言，雖不盡相同，原判決不採信其於原審之證言，且已敘
明不採之理由，包括其於偵訊時之陳述語意不明以及經檢察官認
定其為本案之共同被告而涉有共同殺人未遂罪嫌，其於本案之證
詞即有利害關係，而難期其客觀公正等理由，此乃原審採證、認
事職權之合法行使，上訴意旨就此任意指摘為違法，並非合法之
上訴理由。又依據卷證資料，內政部警政署刑事警察局九十八年
六月六日刑鑑字第０九八００五八七四五號函係原審因應上訴人
聲請調查證據之函覆事項，該項證據於原審審判期日經提示調查
後，上訴人與辯護人均表示沒有意見，且稱無證據請求調查，且
上訴人於原審亦未請求再鑑定「射擊技術、持槍姿勢、槍枝重量
」等項目，則原審就此未予調查，難認有調查未盡之違法，上訴
意旨指摘原審未再鑑定前述事項，為違法云云，並非合法之上訴
理由。關於上訴人開槍站立位置，原判決記載依刑案現場勘察室
內平面繪圖、照片、與上訴人陳述等證據，認為上訴人站立之位
置應係在車旁，與瞄準大門處相距亦不遠，此為對證據之證明力
之意見，亦為原審採證認事之職權，且前述證據於原審審判期日
，經上訴人確認沒有意見，上訴意旨僅依據案發現場照片為不同
主張，就此任意指摘為違法，亦非合法之上訴理由。另原判決已
詳細說明「上訴人明知陳忠明等四人在台南縣永康市○○○街二
十號住處一樓客廳內，猶持具有殺傷力之槍、彈朝客廳大門射擊
，且連扣三次扳機，而觀諸卷附照片所示，大門上彈孔位置並非
偏向天花板或地面，擊發之二發均係集中在大門中央處，此一高
度正好係一般人身高範圍內，被告朝向此區域射擊，而非避開人
體身高範圍，顯然若使屋內人員中彈亦不違背其本意，足見被告
主觀上並非僅止於恐嚇之意」等由，上訴意旨就原判決已說明及
原審調查證據職權之合法行使，任意指摘為違法，並非合法之上
訴理由。至於其他上訴意旨均係就原審已調查及依憑卷證資料所
為採證認事職權之合法行使，以及原判決已論列說明之事項，依
憑己見任意指摘為違法，並重為事實之爭執，否認犯罪，殊與法
律規定得為第三審上訴理由之違法情形不相適合。衡以前開說明
，其上訴為違背法律上之程式，應予駁回。
據上論結，應依刑事訴訟法第三百九十五條前段，判決如主文。
中    華    民    國  九十八  年    十    月    一    日
                      最高法院刑事第十三庭
                          審判長法官  賴  忠  星
                                法官  呂  丹  玉
                                法官  吳      燦
                                法官  施  俊  堯
                                法官  蔡  名  曜
      本件正本證明與原本無異
                                      書  記  官
中    華    民    國  九十八  年    十    月    六    日
                                                      Ｅ


司法院資訊處製作；財團法人民間司法改革基金會備份。
